臺灣高雄地方法院民事裁定            100年度監宣字第169號
聲  請  人  許瓊分
應監護宣告  劉明木
人
聲請人聲請監護宣告等事件，本院裁定如下：
    主  文
宣告劉明木（男，民國○○年○月○日生，身份證統一編號：Ｚ0000
00000號）為受監護宣告之人。
選定許瓊分（女，民國○○年○○月○○日生，身份證統一編號：Ｚ000
000000號號）為受監護宣告人劉明木之監護人。
指定劉立嘉（男，民國○○年○月○日生，身份證統一編號：Ｚ00000
0000號）為會同開具財產清冊之人。
聲請程序費用由受監護宣告人劉明木負擔。
    理  由
一、聲請意旨略以：聲請人為應受監護宣告人劉明木之妻，劉明
    木因於民國97年1 月12日因腦出血合併氣切術後及肢體無力
    ，雖延醫診治但不見起色，近日已不能為意思表示或受意思
    表示，或不能辨識其意思表示之效果，已達受監護宣告之程
    度，聲請人爰依法聲請本院准予對劉明木為監護宣告等語。
二、按「對於因精神障礙或其他心智缺陷，致不能為意思表示或
    受意思表示，或不能辨識其意思表示之效果者，法院得因本
    人、配偶、四親等內之親屬、最近一年有同居事實之其他親
    屬、檢察官、主管機關或社會福利機構之聲請，為監護之宣
    告。」，98年11月23日修正生效之民法第14條第1 項定有明
    文。又「法院應於鑑定人前訊問應受監護宣告之人。但有礙
    難訊問之情形或恐有害其健康者，不在此限。」、「監護之
    宣告，非就應受監護宣告之人之精神或心智狀況訊問鑑定人
    後，不得為之。」、「法院為監護之宣告時，應依職權就配
    偶、四親等內之親屬、最近一年有同居事實之其他親屬、主
    管機關、社會福利機構或其他適當之人選定一人或數人為監
    護人，並同時指定會同開具財產清冊之人。」，98年11月23
    日修正生效之民事訴訟法第602 條第1 項、第603 條、民法
    第1111條第1 項亦分別定有明文。
三、經查，聲請人主張之事實，業據提出高雄市立小港醫院診斷
    證明書、國民身份證影本、戶籍謄本、身心障礙手冊影本為
    證。而本院依法對劉明木進行鑑定程序，經本院法官親自訊
    問劉明木，其對於法官叫喚其姓名、年齡及指認親人，均無
    回應；且經鑑定人柯志鴻醫師鑑定後認為：病患（即劉明木
    ）已不能為意思表示，也不能處理自身日常事務，屬其他心
    智缺陷致不能為意思表示或受意思表示，或不能辨識其意思
    表示等語（見本院100 年9 月21日鑑定筆錄），是依上揭鑑
    定結果，劉明木因上揭疾病致其心智缺陷，影響其判斷能力
    ，已達不能管理處分自己財產之程度，應可認定。本院爰依
    法宣告其為受監護宣告之人。
四、次查，聲請人許瓊分為受監護宣告人劉明木之妻，有戶籍謄
    本1 份在卷可參，是本院審酌聲請人與受監護宣告人關係密
    切，聲請人亦有意願擔任監護人，是本院認由聲請人擔任監
    護人，應無不當之處，本院爰依上揭法條規定，選定聲請人
    許瓊分擔任劉明木之監護人。又經本院選定之監護人即聲請
    人，自應依民法第1112條規定，負責護養療治受監護宣告人
    劉明木之身體及妥善為財產管理之職務，一併敘明。
五、另就指定會同開具財產清冊之人部分，聲請人陳述：請本院
    指定聲請人的兒子擔任會同開具財產清冊之人等語。本院參
    酌，劉立嘉為受監護宣告人劉明木之子，是本院認由其擔任
    會同開具財產清冊之人，亦無不當，本院爰依上揭法條規定
    ，指定劉立嘉擔任會同開具財產清冊之人。又依民法第1113
    條準用同法第1099條之規定，於監護開始時，監護人即聲請
    人對於受監護宣告人劉明木之財產，應會同於2 個月內開具
    財產清冊並陳報法院，併此敘明。
六、依民事訴訟法第608條第1項裁定如主文。
中    華    民    國   100    年    9     月    22    日
                       家事法庭法  官  張俊文
以上正本係照原本作成。
如不服本裁定關於選定監護人及指定會同開具財產清冊之人等部
分，應於送達後10日內向本院提出抗告狀，並繳納抗告費新臺幣
1,000元；其餘關於宣告監護之部分，不得抗告。
中    華    民    國   100    年    9     月    22    日
                               書記官  沈  蘊